最高法院刑事判決　　　　　　　九十六年度台上字第四六八號
上 訴 人　台灣高等法院台南分院檢察署檢察官
被　　告　甲○○（原名周德仁）
上列上訴人因被告誣告案件，不服台灣高等法院台南分院中華民
國九十三年四月十五日第二審判決（九十三年度上訴字第一０五
號，起訴案號：台灣台南地方法院檢察署九十二年度偵字第四四
０三號），提起上訴，本院判決如下：
　　主  文
原判決撤銷，發回台灣高等法院台南分院。
    理  由
本件原判決以公訴意旨略稱：被告甲○○（原名周德仁）所有坐
落台南縣永康市○○○路二號之一房屋及基地，經台灣台南地方
法院執行拍賣，由魏博和以其子魏國庭名義拍定。民國九十一年
十二月十一日下午二時四十分許，台灣台南地方法院會同被告及
魏國庭執行點交，被告因此懷恨魏博和，明知未目睹魏博和竊取
其妻巢玉梅所有之腳踏車，亦無法確認該腳踏車係魏博和所竊取
，仍意圖使魏博和受刑事處分，於九十二年一月二十日上午十時
許，向台南縣警察局永康分局提出告訴，誣指魏博和於九十一年
十二月十一日晚上八時三十分許，在台南縣永康市○○○路二號
之一竊取上開腳踏車，涉有竊盜罪嫌等語。經台南縣警察局永康
分局報請檢察官偵查結果，認魏博和罪嫌不足，而為不起訴處分
等情，因認被告涉有刑法第一百六十九條第一項誣告罪嫌。經審
理結果，認不能證明被告犯罪，爰撤銷第一審之科刑判決，改判
諭知被告無罪。固非無見。
惟查判決不載理由或所載理由矛盾者，其判決當然違背法令，刑
事訴訟法第三百七十九條第十四款定有明文。原判決謂被告之妻
巢玉梅所有之腳踏車，原鎖在被告原所有台南縣永康市○○○路
二號之一房屋內一樓牆壁；九十一年十二月十一日下午二時四十
分許，台灣台南地方法院民事執行處法官執行點交時，該腳踏車
亦經執行法院自屋內清出，由魏國庭徵得被告同意後，僱請搬家
公司將被告置於屋內之物品，搬至同市○○路一二七號住處（見
原判決第二頁第十七行至第三頁第六行）。如果無訛，上開腳踏
車已連同被告屋內之其他物品，搬至其另一住處，執行完畢。乃
原判決復謂該腳踏車「於執行法院執行點交程序時，既仍鎖在系
爭房屋一樓牆壁，而被告未交鑰匙給魏博和屬實。且系爭腳踏車
確未搬至被告家中，交被告收受」（見原判決第五頁第二行至第
四行），則又認上開腳踏車於執行點交時，仍鎖在被告原所有房
屋之一樓牆壁，被告並未交付腳踏車鑰匙予魏博和，亦未將之搬
至被告另一住處交付，所為論敘，前後相互矛盾。實情如何，與
判斷被告是否虛捏魏博和竊取腳踏車之不實事實攸關，仍應查明
釐清，始足為判決之基礎。再，被告於告訴魏博和涉嫌竊盜案件
之偵查中，供稱：「（提出條型鎖一個）請送檢驗該鎖有無魏國
庭之指紋，該鎖是他於九十一年十二月十三日上午十時（後又稱
九時多）從我被拍賣的房屋丟給我的，我當場有看到他打開鎖，
鎖是鎖在腳踏車上，他打開後將車子騎走。」等語（見二二二二
號偵查卷影本第二十六頁反面）。依此供述，係由「魏國庭」於
執行點交後之九十一年十二月十三日騎走腳踏車，並交付車鎖予
被告。原判決另援引魏博和證稱其於「點交當天將鎖剪斷，將腳
踏車卸下來」之語，則係指「點交當天」即同月十一日發生之事
，與被告所述似屬不同之事實。原判決遽依魏博和之此項陳述，
認被告供稱腳踏車車鎖係魏博和所交付，堪信真實（見原判決第
三頁第十五行至第十九行），亦有判決所載理由矛盾之違誤。上
訴意旨指摘原判決違背法令，尚非全無理由，應認有撤銷發回更
審之原因。
據上論結，應依刑事訴訟法第三百九十七條、第四百零一條，判
決如主文。
中　　華　　民　　國　九十六　年　　一　　月　二十五　日
                      最高法院刑事第二庭
                          審判長法官  紀　俊　乾
                                法官  黃　正　興
                                法官  陳　東　誥
                                法官  石　木　欽
                                法官  李　伯　道
      本件正本證明與原本無異
                                      書  記  官
中　　華　　民　　國　九十六　年　　一　　月　二十九　日
                                                     G
